臺灣桃園地方法院行政訴訟判決　
110年度交字第507號
原      告  上鈦科技有限公司

法定代理人  黃美英  
訴訟代理人  周祥欣  
被      告  桃園市政府交通事件裁決處
                      設桃園市○○區○○路00號7~8樓
代  表  人  張丞邦    住同上
訴訟代理人  黃一鳴律師
上列當事人間交通裁決事件，原告不服被告民國110 年10月6 日
桃交裁罰字第58-ZFA264721號裁決，提起行政訴訟，本院判決如
下：
    主  文
原告之訴駁回。
訴訟費用新臺幣參佰元由原告負擔。
    事實及理由
壹、程序部分
一、本件原告不服被告於民國110 年10月6 日以桃交裁罰字第58
    -ZFA264721號裁決書（下稱原處分）所為之裁決，向本院提
    起撤銷訴訟，依兩造書狀所述各節及卷內資料所示，本件事
    證已臻明確，本院認無經言詞辯論之必要，爰依行政訴訟法
    第237 條之7 之規定，不經言詞辯論而為判決。
貳、實體部分
一、事實概要：原告於民國110 年7 月30日17時2分許，駕駛車
    牌號碼000-0000 號自用小客車（下稱系爭車輛），行經國
    道三號高速公路北向52 公里處時，因有「行駛高速公路未
    依規定變換車道」之違規行為，經民眾檢舉，為內政部警政
    署國道公路警察局第六公路警察大隊樹林分隊（下稱舉發機
    關）員警以國道警交字第ZFA000000 號舉發違反道路交通管
    理事件通知單（下稱系爭舉發單）逕行舉發。嗣原告向被告
    陳述意見，被告仍認其違規事實明確，乃依道交條例第33條
    第1 項第4 款與第63條第1 項第1 款等規定，以原處分裁處
    原告罰鍰新臺幣（下同）3,000 元整，並記違規點數1 點。
    原告不服，向本院提起本件行政訴訟。
二、原告起訴主張：伊當時自外側車道變換至內側車道，有依規
    定使用方向燈，但於完成變換車道前，因方向盤回切，導致
    方向燈自動關閉，並非伊不遵守規定等語。並聲明：原處分
    撤銷。
三、被告則以：
　㈠按道交條例第7條之1規定：「對於違反本條例之行為者，民
    眾得敘明違規事實或檢具違規證據資料，向公路主管或警察
    機關檢舉，經查證屬實者，應即舉發。但行為終了日起逾七
    日之檢舉，不予舉發。」、第33條第1項第4款規定：「汽車
    行駛於高速公路、快速公路或設站管制之道路，不遵使用限
    制、禁止、行車管制及管理事項之管制規則而有下列行為者
    ，處汽車駕駛人新臺幣三千元以上六千元以下罰鍰：四、未
    依規定變換車道。」、第63條第1項第1款規定略以：「汽車
    駕駛人有下列各款所列條款之一者，除依原條款處罰鍰外，
    並予記點：一、有第三十三條第一項…情形之一者，各記違
    規點數一點。」。
　㈡復按高速公路及快速公路交通管制規則第11條規定：「汽車
    在行駛途中，變換車道或超越前車時，應依標誌、標線、號
    誌指示，並不得有下列情形：一、驟然或任意變換車道。二
    、未依規定使用方向燈。三、未保持安全距離及間隔。四、
    駛離主線車道未依序排隊，插入正在連貫駛出主線之汽車中
    間。」、道路交通安全規則第109條第2項第2款規定：「汽
    車駕駛人，應依下列規定使用方向燈：二、左（右）轉彎時
    ，應先顯示車輛前後之左（右）邊方向燈光；變換車道時，
    應先顯示欲變換車道方向之燈光，並應顯示至完成轉彎或變
    換車道之行為。」。
  ㈢末按道路交通安全規則第91條第1項第6款規定：「行車遇有
    轉向、減速暫停、讓車、倒車、變換車道等情況時所用之燈
    光及駕駛人之手勢，應依下列規定：六、變換車道時，應先
    顯示欲變換車道方向之燈光或手勢。」，其立法目的乃在於
    使其他用路人（尤其係位於原車道後方及欲變換至之車道後
    方者）得預知該車之行車動向而為安全之措施，就此而言，
    所謂「應先顯示方向燈」一事，解釋上應係指於開始變換前
    至變換完成之過程中應全程顯示方向燈，而開始變換前於何
    時即應顯示方向燈，涉及後方車輛之合理預期時間（與行車
    速度及距離有關），是不可於顯示方向燈之同時開始為變換
    車道之動作，本不待言；再者，亦非可謂只要曾顯示方向燈
    ，而於因故取消方向燈之顯示後，仍可不再度顯示方向燈即
    可恣意進行變換車道之動作，否則其他用路人又豈能於該車
    變換車道前明確知悉及預期？(參照臺灣新北地方法院105年
    交字第63號判決)
  ㈣內政部警政署國道公路警察局第六公路警察大隊110年9月22
    日國道警六交字第1106703952號函略以：「…查本違規案係
    民眾依據處罰條例第7條之1之規定(110年7月31日第RV-0000
    0000000000號檢舉案)，檢舉旨揭車輛於110年7月30日17時2
    分許，行駛國道3號公路北向52公里路段時，未依規定變換
    車道(未依規定使用方向燈)，經檢視所提供之錄影採證資料
    ，其違規屬實，依法舉發，並無違誤…次查旨揭車輛行駛前
    述路段係由主線車道之外側車道變換車道至主線車道之中外
    車道，依車道線(標線)仍屬不同車道，其變換(跨越)車道時
    ，仍應依規定使用方向燈告知前後車輛，並保持安全距離及
    間隔，以維護交通秩序與行車安全；另經重複檢視本案檢舉
    人所提供之行車影像紀錄資料，旨揭車輛於變換車道前有使
    用方向燈(閃光燈)，於車輛變換車道尚未完成，該車方向燈
    (閃光燈)即熄滅，顯有違反上述規定，核本案違規屬實，並
    有連續錄影採證資料可稽，爰按處罰條例第33條第1項第4款
    『未依規定變換車道』之規定舉發…」。
  ㈤依上開函復採證光碟內容，於影片顯示時間2021/07/3017：0
    2：37時，系爭車輛雖有短暫使用方向燈，惟於17：02：41
    至17：02：42時系爭車輛於變換車道尚未完成時，即關閉方
    向燈，顯有違道路交通安全規則第109條第2項第2款規定，
    違規屬實。
  ㈥是以，系爭車輛因有「行駛高速公路未依規定變換車道」之
    情，是該當道路交通管理處罰條例第33條第1項第4款規定所
    定要件等語置辯。並聲明：原告之訴駁回。
四、本件爭點：系爭車輛有無本件違規事實？
五、本院之判斷：
  ㈠按汽車駕駛人，於變換車道時，應先顯示欲變換車道方向之
    燈光，並應顯示至完成轉彎或變換車道之行為；汽車行駛於
    高速公路、快速公路或設站管制之道路，不遵使用限制、禁
    止、行車管制及管理事項之管制規則而有未依規定變換車道
    之行為者，處汽車駕駛人3,000 元以上6,000 元以下罰鍰；
    汽車駕駛人有道交條例第33條第1 項情形者，除依原條款處
    罰鍰外，並記違規點數1 點。道路交通安全規則第109 條第
    2 項第2 款、道交條例第33條第1 項第4 款、第63條第1 項
    第1 款分別定有明文。
　㈡本院依職權勘驗卷附採證光碟之結果略以：「影片為檢舉人
    車輛行車紀錄器畫面，日期為『2021/07/30』，檢舉人車輛行
    駛於高速公路之中外車道，前右前方為車牌號碼000-0000號
    白色小客車（下稱系爭車輛）在外側車道直行。於『17：02
    ：30』即影片時間2秒時，可見ETC門架顯示里程數為「52.5K
    」，於『17：02：39』即影片時間11秒時，系爭車輛顯示左方
    向燈，並往左變換至中外車道。於『17：02：41』即影片時間
    13秒時，系爭車輛右側尚在外側車道，尚未完成變換車道時
    ，即關閉方向燈。」並經本院將上開勘驗筆錄寄送兩造表示
    意見，被告表示無意見等語，此有桃園市政府交通事件裁決
    處111年2月18日桃交裁申字第1110013647號函在卷可稽，原
    告則於111年2月14日收受上開勘驗筆錄，惟迄未表示意見，
    此有本院行政訴訟庭送達證書1 紙可稽。
　㈢依上開勘驗結果所呈，系爭車輛在高速公路行駛途中變換車
    道，本應依規定自始全程顯示方向燈，惟其在高速公路自外
    側車道變換至中外車道時，方向燈並未全程顯示。又駕駛人
    轉彎或變換車道時均應自始全程顯示方向燈，此乃道路交通
    安全規則明文規定之行政法上義務，係為確保其他人車充分
    知悉、注意車輛之動向，以維護交通安全，此為合格駕駛人
    所應知悉並遵守之義務。是原告駕駛系爭車輛在高速公路變
    換車道未依規定全程顯示方向燈之違規事實，核屬明確，縱
    如原告所述因方向盤回切導致方向燈自動關閉而非故意，但
    亦顯有過失。從而，被告所為原處分之裁罰，認事用法並無
    違誤，自應維持。
六、綜上所述，原告駕駛系爭車輛行駛於高速公路，變換車道未
    依規定顯示方向燈，構成未依規定變換車道之違規情事。從
    而，被告依道交條例第33條第1 項第4 款、第63條第1 項規
    定，對原告裁處罰鍰3,000 元，並記違規點數1 點，核無違
    誤。原告訴請撤銷原處分，為無理由，應予駁回。
七、本件事證已臻明確，兩造其餘攻擊、防禦方法及所提證據，
    經核均與判決結果不生影響，爰不一一論列，併此敘明。
八、本件訴訟費用額確定為第一審裁判費300 元，爰依行政訴訟
    法第98條第1 項規定，由敗訴之原告負擔。
中　　華　　民　　國　　111 　年　　3 　　月　　16　　日
                  行政訴訟庭　法　官　徐  培  元
上為正本係照原本作成。
如不服本判決，應於判決送達後20日內，向本院提出上訴狀並表
明上訴理由（原判決所違背之法令及其具體內容或依訴訟資料可
認為原判決有違背法令之具體事實），其未載明上訴理由者，應
於提出上訴後20日內向本院補提理由書（上訴狀及上訴理由書均
須按他造人數附繕本，如未按期補提上訴理由書，則逕予駁回上
訴），並應繳納上訴裁判費新臺幣750元。
中　　華　　民　　國　　111 　年　　3 　　月　　16　　日
                              書記官  吳  文  彤